臺灣臺中地方法院刑事判決　　　　　　　　　　　　九十三年度訴字第一三七０號
　　公　訴　人　臺灣臺中地方法院檢察署檢察官
　　被　　　告　辛○○
　　選任辯護人　黃仕勳
右列被告因殺人未遂案件，經檢察官提起公訴（九十三年度偵緝字第六八六號），本
院判決如左：
    主  文
辛○○傷害人之身體，因而致人於重傷，處有期徒刑柒年。
    事  實
一、辛○○於民國九十一年十二月十四日上午七時許，前至臺中市○○路○段一一一
    號「錢櫃ＫＴＶ」一一九號包廂尋訪友人，因聯繫有誤未遇，惟適見前已結識，
    原在前開包廂內唱歌，已結帳甫欲離去之庚○○，二人乃一路閒聊寒暄，並與庚○○一行友人張之榕、丙○○、楊靜娟及當日受楊靜娟之邀請赴約之戊○○等人
    偕同搭乘電梯下樓。戊○○因先前於包廂內飲酒略有過量，於電梯內遂微感不支
    ，無意間碰撞站立於旁之辛○○下體，引起辛○○不悅，認為戊○○係因其與庚○○聊天，心生醋意而蓄意為之，乃於抵達一樓出電梯後，見電梯旁放置有店家
    消防用之滅火器一個，乃將之舉起自後追趕已先行步出電梯之戊○○。辛○○旋
    於一樓大廳內追及戊○○，竟基於普通傷害之犯意，將滅火器持置於胸前，自後
    撞擊戊○○背部，致戊○○因而重心不穩，面部朝下摔倒在地，而受有雙眼腫脹
    瘀青及右上眼瞼撕裂傷等傷害，辛○○亦併同摔倒。辛○○嗣站立後，仍覺心有
    未甘，竟賡續前開普通傷害之犯意，且其主觀上雖僅欲教訓戊○○無端碰觸其下
    體之行為而欲行傷害戊○○，惟客觀上對於以滅火器朝戊○○脆弱之頭部猛力擲
    擊，有可能因傷及腦部神經，造成戊○○器官毀敗等重大難治傷害之事實本能預
    見，但主觀上竟未預見，猶自地上拾起前開滅火器，接續往攤倒於地面之戊○○
    頭部砸落，使戊○○頭部因受滅火器及硬石地面之夾擊，而受有頭部外傷併顱骨
    骨折、顱內出血及腦挫傷之傷害。辛○○因見已鑄成大禍，乃迅即逃離現場，庚○○之友人張之榕見戊○○仰躺於地面，滿臉血跡，認事態嚴重，遂緊急電召救
    護車，將戊○○送醫診治。戊○○嗣經緊急手術治療，仍因遭硬物重擊腦部而傷
    及視覺神經，致左眼視神經萎縮，而受有一目之視能毀敗之重傷害。
二、案經臺中市警察局第一分局報告偵辦，暨臺灣臺中地方法院檢察署檢察官指定被
    害人之胞兄丁○○為代行告訴人，訴由同署檢察官偵查起訴。
    理  由
一、訊據被告辛○○固不諱言有於右揭時、地，手持滅火器自後撞擊被害人戊○○，
    並致被害人受有前開傷害及一目毀敗之重傷害之情事，惟矢口否認有蓄意傷害被
    害人之犯行，辯稱：在電梯內戊○○即蓄意碰撞伊下體，並出言不遜要到車上找
    器械毆打伊，伊出電梯後，為阻止戊○○至車上拿器械，才隨手拿起滅火器自後
    撞擊戊○○。嗣戊○○倒地後，竟仍持續咒罵伊，且伊見戊○○之友人嗣欲上前
    助勢，伊才又拾起滅火器作勢要擲擊戊○○，並阻止戊○○之友人上前，豈料因
    手部濕滑，一時不慎，致滅火器滑落，恰擊中戊○○頭部，伊本意並無欲傷害戊○○，更不能預見戊○○有致重大不治傷害之可能云云；惟查：
（一）本件被害人戊○○於右揭時、地，遭被告辛○○手持滅火器自後撞擊，於倒地
      後，復因受自被告手上掉落之滅火器所擊傷，並因而受有如事實欄所述傷害及
      一目毀敗之重傷害等情，已據被告於本院訊問時就此客觀事實自承不諱，且經
      代行告訴人丁○○於警詢、偵查及本院訊問時均指證歷歷（見偵字卷第六頁至
      第九頁、第三九頁，偵緝字卷第二四頁，本院卷第二二頁），並有自攝錄大廳
      現場狀況之攝影機所翻拍，顯示被告正高舉滅火器一只，朝向被害人倒地位置
      之照片一張在卷可憑（見偵字卷第二九頁），是被害人之傷害確係因被告之犯
      行所致一節，堪予認定。另被害人受有雙眼腫脹瘀青、右眼瞼上部有撕裂傷、
      左側瞳孔放大、頭部外傷併顱骨骨折、顱內出血及腦挫傷等傷害，除據證人即
      被害人之主治醫師李旭東於本院審理時到庭證述：案發當天為伊值班日，下午
      一點二十四分戊○○被送進急診室，已呈現無意識狀態、昏迷指數為四分（滿
      分為十五分），眼睛無法張開，眼睛作痛刺激後亦無反應，四肢對於痛刺激反
      應則非常輕微，不像正常人，此外，臉上很腫，有些瘀血，戊○○於送至榮總
      前，有先送往署立臺中醫院作插管處理，其經榮總電腦斷層檢查結果，證實左
      側、右側皆有顏面及顱骨骨折，骨折為兩側的顳骨、右側延伸到頂部，左側是
      從顳部延伸到枕部（耳朵後上方），大腦部分整個骨折處的頭皮都有血腫、腫
      脹，大腦實質腦組織部分，左側的顳葉有腦實質內出血，左側的顳頂部，有硬
      腦膜上血腫。整個腦組織腫脹，有顱內壓升高情形。被害人之背部、脊椎、頸
      部無撞擊或骨折，主要外傷均集中在頭部。急診紀錄中，病患的二側外耳道及
      鼻孔都有出血，右側上眼瞼有撕裂傷，確定戊○○顱內出血係外傷引起，至於
      係鈍器或其他外力造成，無法明確判斷，因傷口面不是十分整齊，應非利器所
      造成。頭部的撞擊傷口判斷至少應有三處，即左右兩側顱骨骨折及右側上眼瞼
      之撕裂傷，三處之撞擊傷應非一次撞擊可造成，左右兩側顱骨之骨折應係兩次
      撞擊造成，因為兩處傷勢距離較遠。先前發函予法院之函件中記載戊○○病情
      診斷為頸部外傷，應係誤載，正確應為頭部外傷等語甚詳（見本院卷第一五九
      頁至第一六０頁），並有行政院國軍退除役官兵輔導委員會臺中榮民總醫院（
      下稱臺中榮總）診斷證明書二紙、該院九十三年七月三十日中榮醫企字第０九
      三０００四一七九號函一紙及該院檢送之被害人病歷資料中，臺中榮民總醫院
      急診護理評估表一份在卷足憑（見偵字卷第二二頁、第二三頁，本院卷第三一
      頁，病歷資料第三三頁）。而被害人所受傷害經臺中榮總於九十一年十二月十
      四日施行顱骨切開放置引疏管手術，嗣於九十二年一月十三日出院，改門診追
      蹤治療，然左眼視力已完全失明，且左眼視神經萎縮，無恢復視力之可能，亦
      有前開回函及病歷資料中所附手術室護理記錄附卷可稽（見本院卷第三一頁至
      第三二頁，病歷資料第五二頁），被害人因被告犯行而受有左眼失明之重傷害
      ，彼此間有相當因果關係之情，亦堪認定。
（二）被告辛○○固以前揭情詞辯稱並非蓄意傷害被害人戊○○云云；然查，證人即
      案發當時在場之庚○○、丙○○均已於本院審理時到庭證述：在電梯內雖有發
      生被害人碰觸到被告下體之情事，惟二人並未繼之有劇烈之言語或肢體衝突，
      且電梯抵達一樓時，並未聽聞被害人有說要去車上拿東西毆打被告，或拉扯被
      告之衣服，不准被告離開之言語（見本院卷第八一頁、第八三頁、第八七頁、
      第八八頁、第九一頁至第九三頁），以證人庚○○同時證陳與被告較為熟識，
      與被害人則無交情，證人丙○○陳稱與被告及被害人均未相結識，衡情證人庚○○、丙○○自無故為不實證言以迴護被害人，並誣陷被告於不利地位之必要
      ，渠二人之證言當與客觀事實相符，自屬可採。援此，以該電梯內部不過一米
      半平方大小之空間（見本院勘驗現場筆錄，本院卷第五六頁），如被害人對被
      告果有出言不遜且語帶威脅之情形，當時亦在現場之證人庚○○、丙○○當不
      至一無所悉，是被告所辯係因被害人語帶挑釁，為阻止被害人對其有進一步不
      利之舉，始持滅火器自後衝撞被害人云云，並無可採。另被告雖復辯稱：伊自
      後方撞擊被害人，二人均因而倒地，滅火器亦掉至地下，被害人倒地後，竟仍
      持續咒罵伊，且伊見被害人之友人嗣欲上前助勢，伊才又拾起滅火器作勢要擲
      擊戊○○，並阻止被害人之友人上前，豈料因手部濕滑，致滅火器滑落擊中被
      害人頭部云云，惟依前開自攝錄大廳現場狀況之攝影機所翻拍之照片觀之（見
      偵字卷第二九頁），被告係將滅火器高舉過頭，正欲朝被害人之方向砸落，而
      被害人腿部係平貼於地面，雖於照片中未能見及被害人上半身之景況，然證人
      甲○○○○已於本院證陳：「‧‧‧依據正常人之生理反應，如果有想要離開
      或是抵抗，被害人的腳不會是呈現如照片這種狀況，如果被害人有想要離開或
      想要抵抗，腳尖應該會比較接近地面，腳應該是彎曲的」等語（見本院卷第一
      六七頁），是斯時若如被告所稱被害人係意識清醒且有持續咒罵被告之情形，
      其見被告將滅火器高舉過頭，且作勢朝其砸落，焉有全無未加抵抗、試圖防禦
      或逃離現場之舉，而任令該滅火器掉落擊中其頭部，致受有如前開事實欄所載
      之嚴重創傷，堪認被害人於第一次遭被告自背後撞擊摔倒時，即已因飲酒過量
      及頭部撞擊地面而失去意識，昏癱在地，被告嗣復舉起滅火器且作勢向其砸落
      時，被害人已無法抵抗或逃離現場，是被告所稱：被害人於倒地後，有持續咒
      罵伊之行為，伊為阻止被害人，始又舉起滅火器云云，亦係虛詞，無足採信。
      至證人即當時亦於現場之被告友人己○○，雖於本院審理時附和被告之辯詞，
      陳稱：被害人出電梯後有以穢語辱罵被告，並要被告不許走，被告始隨手拿取
      滅火器自後方追撞被害人，被害人摔倒後，仍持續辱罵被告，被告才又舉起滅
      火器命被害人不要再罵，之後因為滅火器滑落，才打到被害人云云（見本院卷
      第一一五頁至第一三七頁），但姑且不論其於九十三年十一月五日至本院作證
      時，距案發之時已近二年，其如何猶能清楚記述事發當時之種種細節，已屬可
      疑，況證人己○○就當日與被告至ＫＴＶ內，是否有於包廂內唱歌一節，二人
      所述已見歧異（見本院卷第一三六頁、第一四二頁至第一四三頁），然對牽涉
      被告犯行之關鍵事實，所證卻能俱與被告辯詞盡然吻合，無一出入，衡之亦顯
      突兀，是證人己○○於本院之證詞顯係附和被告所為串飾之詞，不可遽信，亦
      不足據為被告有利認定之憑採。
（三）另被告辛○○雖主觀上係出於教訓報復而傷害被害人戊○○，惟客觀上其既係
      以滅火器朝被害人脆弱之頭部擲擊，有可能因傷及腦部神經，造成被害人器官
      毀敗等重大難治之傷害，此在客觀上究非被告所不能預見，但被告於主觀上竟
      仍未能預見，其傷害行為因而造成被害人受有如事實欄所示之傷害，經送醫急
      救，仍有左眼視能毀敗之重傷害，被告之普通傷害行為與被害人之重傷害結果
      間，顯有相當因果關係，並應就被害人重傷之加重結果負責。
（四）綜上所述，被告辛○○所辯，無非事後飾卸之詞，不可採信。是本件事證至臻
      明確，被告犯行洵堪認定。
二、另按「殺人」與「傷害」罪間之區別，無非在以被告行為時，其主觀上之犯意而
    定。至被害人之傷痕多寡、輕重、深淺及有無明顯立即之致命危險等因素，固不
    失為判斷「殺人罪」及「傷害罪」之認定資料，惟仍須佐以行為人與被害人間之
  恩怨情仇、是否使用兇器、兇器是否預先準備、兇器種類為何、下手實施情形、
    部位、時間久暫、是否為偶發狀況及其他客觀之具體情事等，加以綜合判斷，始
    得推認判定行為人行兇之際究係「殺人罪」或「傷害罪」之犯意，最高法院八十
    七年度訴字第一二六四號著有判決可資參照。以本件言，被告辛○○與被害人戊○○間原不相熟識，僅適巧於案發當日在ＫＴＶ內偶遇，彼此間本無深仇大恨，
    則被告實施本件犯行，有無欲置被害人於死地之必要，客觀上已足令人存疑。且
    被告與被害人既於案發是日始偶然在犯罪現場相遇，被告並未蓄意計劃行兇，而
    被告行兇用之滅火器，更係店家所置供消防用，而由被告出於一時衝動，在犯罪
    現場隨手舉拾使用，自難遽予認定被告有刻意預謀之殺人計劃。再本件係起因於
    被害人於電梯內無意間碰觸被告之下體，被告主觀僅係想要教訓被害人，衡情被
    告既僅係出於遭碰觸下體所生之報復心態而為之，亦難認有殺害被害人或致被害
    人於重傷之動機，自難僅因被害人之頭部遭重創受有一目毀敗之重傷害之結果，
    回溯推論被告有殺人或重傷害犯意。復觀諸被告攻擊被害人之部位固為內含重要
    人體器官之頭部，惟被告當時既係因一時衝動，抱持滅火器擲擊傷人，且滅火器
    本有一定之重量，其應無餘暇慮及並準確算計究應擊傷被害人何處部位，是亦難
    據被告攻擊被害人頭部，遽認為被告具有殺人之主觀犯意。況依被告與被害人當
    時所處情狀及相關位置，被告係於被害人甫欲離開而行經ＫＴＶ大廳之際，持上
    開滅火器自背後撞擊被害人，並接續趁被害人倒地之時，復以滅火器擲擊，被害
    人是時已然無所防備，設若被告確有致被害人於死之犯意，而當時復無足以阻止
    被告殺人之客觀情狀發生，被告當可以所持之滅火器猛力而接續攻擊被害人至死
    ，亦見被告應無殺人之犯意甚明，是被告此部分所辯應可採認。被告之普通傷害
    行為，使被害人受有左眼失明，一目視能毀敗之重傷害，核其所為，係犯刑法第
    二百七十七條第二項後段之傷害致重傷罪。其前後二次接續抱持滅火器撞擲而傷
    害被害人行為，係於時間密接情況，本於接續意思所為，應屬刑法上單一行為。
    公訴人認被告係犯刑法第二百七十一條第二項、第一項之殺人未遂罪嫌，起訴法
    條容有未洽，然所起訴被告持滅火器擊傷被害人之基本社會事實既屬同一，本院
    自應併予審究，並依法變更其起訴法條。爰審酌被告犯罪動機、目的，持滅火器
    傷人之手段，被害人所受傷害程度之犯罪所致具體危害，暨被告犯後飾詞掩飾，
    欲將本件事發緣由全盤歸咎於被害人，且迄未能與代行告訴人和解，略以金錢彌
    補其一時衝動莽撞行為所致被害人損傷之犯罪後態度等一切情狀，酌情量處如主
    文所示之刑。公訴人雖於本院審理時對被告依殺人未遂罪，具體求處有期徒刑十
    五年，然本院既已變更起訴法條認被告所為僅係犯傷害致重傷罪，對被告之量刑
    基礎即已更易，本院於量刑時自無從衡酌檢察官所為具體求刑之刑度範圍，併予
    敘明。至未扣案之滅火器一只，雖係為被告持以為本件犯行所用之物，惟該滅火
    器並非屬被告所有，既與沒收要件未合，爰不併予諭知沒收，亦附此敘明之。
據上論斷，應依刑事訴訟法第二百九十九條第一項前段、第三百條，刑法第二百七十
七條第二項後段，判決如主文。
本案經檢察官乙○○到庭執行職務。
中    華    民    國      九十三      年     十二      月     三十一    日
                                臺灣臺中地方法院刑事第九庭
                                    審判長法  官  黃 文 進
                                          法  官  曾 佩 琦
                      法  官  陳 思 成
右正本證明與原本無異。
如不服本判決，應於判決送達後十日內向本院提出上訴狀，上訴於臺灣高等法院臺中
分院( 須附繕本 )。
                                          書記官
中    華    民    國      九十三      年     十二      月     三十一    日
附錄論罪科刑法條
刑法第二百七十七條
傷害人之身體或健康者，處三年以下有期徒刑、拘役或一千元以下罰金。
犯前項之罪因而致人於死者，處無期徒刑或七年以上有期徒刑；致重傷者，處三年以
上十年以下有期徒刑。
